最高法院刑事判決　　　　　　九十六年度台上字第五一二０號
上　訴　人　甲○○
　　　　　　乙○○
上列上訴人等因傷害致人於死案件，不服台灣高等法院台南分院
中華民國九十四年一月十二日第二審判決（九十三年度上訴字第
七四一號，起訴案號：台灣台南地方法院檢察署九十二年度偵續
二字第一號），提起上訴，本院判決如下：
    主  文
原判決撤銷，發回台灣高等法院台南分院。
    理  由
本件原判決認定上訴人甲○○、乙○○有原判決事實欄所載犯行
，因而撤銷第一審諭知上訴人等均無罪之判決，改判論處上訴人
等共同傷害人之身體，因而致人於死罪刑，固非無見。
惟查：(一)刑法上之加重結果犯，係以行為人對於加重結果之發生
，客觀上有預見之可能，能預見而不預見者為要件。刑法第二百
七十七條第二項前段之傷害致人於死罪，係對於犯普通傷害罪致
發生死亡結果所規定之加重結果犯，依同法第十七條規定，以行
為人能預見其死亡結果之發生而不預見為要件，此所謂能預見，
係指客觀情形而言，與加害人本身主觀上有無預見之情形不同。
此項構成犯罪之事實，依刑事訴訟法第三百零八條、第三百十條
第一款規定，不僅於犯罪事實中應明白認定，且須於理由內說明
其憑以認定之證據，方足以資論罪科刑。本件原判決於事實欄內
，就上訴人於實施傷害行為時，對於引起被害人死亡之結果，僅
記載：上訴人二人應知鍾庚申係五十餘歲之人，若被雙手緊勒頸
部，很有可能因呼吸及血液流通困難而產生此一方面之病變，進
而造成死亡之結果，依當時雙方扭打衝突之客觀環境，並無不能
注意之情事，竟疏未注意，而由乙○○以手拉勒鍾庚申之衣領三
、四分鐘……云云。至於就本件加重結果是否在客觀上為一般人
所能預見，而上訴人主觀上所不預見之情，並未為明白之認定及
具體之記載，已有違誤。(二)按被告以外之人於審判外之言詞或書
面陳述，除法律有規定者外，不得作為證據，刑事訴訟法第一百
五十九條第一項定有明文。而所謂法律有規定者，即包括同法第
一百五十九條之一至之五所規定傳聞證據具有證據能力之例外情
形。故如欲採被告以外之人於審判外之言詞，即如警詢或檢察官
偵查中之言詞為證據時，必須符合法律所規定之例外情形，方得
認其審判外之陳述有證據能力，並須於判決中具體說明其符合傳
聞證據例外可信之情況及心證理由，否則即有違證據法則及判決
不備理由之違誤。原判決於理由二之（一）說明：本件犯罪事實
，業據目擊證人即被害人之同居人吳阿香，迭於案發後之民國八
十九年二月二十日警詢及偵查中，證實上訴人二人一人持酒瓶、
一人拿（小）鋤頭在打被害人鍾庚申，甲○○拿小鋤頭、乙○○
拿破酒瓶等情，由證人吳阿香證述案發時之情形，可知上訴人二
人係出於共同傷害之意思，與被害人鍾庚申發生肢體衝突，現場
復查獲破維士比瓶及鋤頭一把，有現場照片可參，足見證人吳阿
香證述上訴人二人分持破維士比瓶子及鋤頭與被害人扭打乙事，
確屬有據而可採信云云。惟證人吳阿香上開警詢、偵查中證詞乃
審判外之陳述，原判決未具體說明其如何符合傳聞證據例外可信
之情況及心證理由，遽採為不利上訴人等之憑據，顯有違證據法
則及判決不備理由之違誤。以上或為上訴意旨所指摘，或為本院
得依職權調查之事項，應認原判決有撤銷發回更審之原因。
據上論結，應依刑事訴訟法第三百九十七條、第四百零一條，判
決如主文。
中　　華　　民　　國　九十六　年　　九　　月  二十一  日
                      最高法院刑事第九庭
                          審判長法官  洪　清　江
                                法官  石　木　欽
                                法官  李　伯　道
                                法官  韓　金　秀
                                法官  陳　晴　教
      本件正本證明與原本無異
                                      書  記  官
中　　華　　民　　國　九十六　年　　九　　月  二十九  日
                                                H
